【裁判字號】    89,易,236
【裁判日期】    890419
【裁判案由】    動產擔交法等
【裁判全文】
臺灣板橋地方法院刑事判決                          八十九年度易字第二三六號
    公  訴  人  臺灣板橋地方法院檢察署檢察官
    被      告  乙○○
右列被告因動產擔交法等案件，經檢察官提起公訴（八十八年度偵字第二一五九○號
、第二二五五五號），本院判決如左：
    主  文
乙○○共同連續意圖為自己不法之所有，以詐術使人將本人之物交付，處有期徒刑肆
月。
    事  實
一、乙○○明知其經濟情況困窘，並無支付價金分期購買電器產品及自用小客車之資
    力，基意圖為自己不法之所有，並基於概括之犯意，先於民國八十七年六月二十
    二日，以動產擔保交易附條件買賣之方式，先向松偉電器有限公司（以下簡稱松
    偉公司）所屬服務站購買冷氣機一部，為動產擔保交易之債務人。約定總價金新
    台幣（下同）陸萬肆仟肆佰元，分十三期給付，每月一期，頭期款付伍仟陸佰元
    ，以後每期付款肆仟玖佰元，標的物存放地點為台北縣樹林鎮○○街七十九號三
    樓。在價金未付清之前，標的物所有權仍屬於出賣人所有，買受人僅得依約占有
    使用，不得任意遷移或為其他處分，致使松偉公司誤信乙○○日後將依照上開附
    條件買賣契約履行，因而陷於錯誤，於八十七年六月二十二日將前揭冷氣機送至
    上述約定地點交予乙○○。詎乙○○在取得標的物之上開冷氣機後，僅付款四期
    ，即拒不付款，進而於八十七年底，在台北縣樹林鎮○○街七九號三樓，將該冷
    器機交付給其積欠房租之房東，用以扺償積欠之房租，致出賣人松偉公司追索無
    著受有損害。乙○○嗣又於八十八年四月二十七日，與一年籍不詳之成年男子共
    同基於承前不法所有之犯意聯絡，佯以動產擔保交易附條件買賣之方式，向福灣
    企業股份有限公司（以下簡稱福灣公司）購買車號ＤＰ—二四九六號自用小客車
    一部，為動產擔保交易之債務人。約定總價金柒拾貳萬貳仟肆佰玖拾陸元整，分
    三十六期給付，每月一期，頭期款付參萬玖仟元整，約定車子存放地點在桃園縣
    龜山鄉○○路○段三四五之二號，並在價金未付清之前，標的物所有權仍屬於出
    賣人福灣公司所有，買受人僅得依約占有使用，不得任意遷移或為其他處分，致
    使福灣公司誤信乙○○日後將依照上開附條件買賣契約履行，因而陷於錯誤，於
    八十八四月二十七日將上開自用小客車於上述約定地點交與乙○○收受。詎乙○
    ○在取得上開小客車後之後，即將自用小客車交與該不詳姓名之男子駕駛使用，
    並僅付款二期（除頭期款外），即拒不付款，且進而於八十八年六月間將該小客
    車開往當舖典當，乙○○則由該不詳姓名之成年男子交付五千元。致出賣人福灣
    公司追索無著受有損害。嗣經松偉公司、福灣公司多次催討其餘各期分期價款，
    人亦避不見面後，始知受騙。
二、案經被害人松偉公司、福灣公司告訴由台灣板橋地方法院檢察署檢察官偵查起訴
    。
    理  由
一、訊據被告乙○○固坦承以分期付款購買上開冷氣機及自用小客車之事實不諱，惟
    矢口否認有違反動產擔保交易法及刑法之詐欺罪嫌，辯稱：因跌斷腿而無法工作
    ，以致無法償還冷氣機之分期付款；而自用小客車，係其老闆以其名義所購買，
    車子都是他在開，後因老闆缺錢，就帶他去當鋪把車當了，並給他五千元云云。
    然查，右揭犯罪事實，業據告訴人松偉、福灣公司職員甲○○、蕭旗偉於偵查中
    指訴綦詳，並有附條件買賣契約書二件附卷可稽。查被告購得冷氣機後僅繳納數
    期款項，即將冷氣機以低價持交房東抵償積欠之房租，於購得自用小客車後即將
    該車交與他人使用，並於繳納二期後，即將該車以低價典當，顯見被告對於其日
    後無利支付價款乙事，已有認識，則其於購貨之初即有不法所有之意圖，甚為灼
    然，所辯顯係卸責之詞，並不足採。被告犯行足堪認定。
二、核被告乙○○所為，係犯動產擔保交易法第三十八條、刑法第三百三十九條第一
    項詐欺取財罪。被告就其後購買自用小客車之違反動產擔保交易法及詐欺犯行，
    與該姓名年籍不詳之成年男子，有犯意之聯絡及行為之分擔，均為共同正犯。被
    告先後二次違反動產擔保交易法第三十八條及詐欺取財之犯行，均屬時間緊接，
    所犯罪名相同，均顯係出於概括之犯意為之，均為連續犯，應依刑法第五十六條
    之規定分別論以一罪，並依法加重其刑。被告所犯上開二罪間，有方法結果之牽
    連關係，為牽連犯，應從一重之連續詐欺取財罪處斷。爰審酌被告犯罪之動機、
    手法、所生損害、犯罪後態度等一切情狀，量處如主文所示之刑。
據上論斷，應依刑事訴訟法第二百九十九條第一項前段，動產擔保交易法第三十八條
、刑法第十一條前段、第二十八條、第五十六條、第三百三十九條第一項、第五十五
條，罰金罰鍰提高標準條例第一條前段，判決如主文。
本案經檢察官許景森到庭執行職務
中      華      民      國      八十九      年      四    月    十九    日
                                  臺灣板橋地方法院刑事第一庭
                                     法  官    胡  堅  勤
右正本證明與原本無異。
如不服本判決，應於判決送達後十日內，向本院提出上訴狀。
                                     書記官    劉  文  美
中      華      民      國      八十九      年      四    月  二十一    日
附錄本案論罪科刑法條全文：
動產擔保交易法第三十八條
動產擔保交易之債務人，意圖不法之利益，將標的物遷移、出賣、出質、移轉、抵押
或為其他處分，致生損害於債權人者，處三年以下有期徒刑、拘役或科或併科六千元
以下之罰金。
刑法第三百三十九條
意圖為自己或第三人不法之所有，以詐術使人將本人或第三人之物交付者，處五年以
下有期徒刑、拘役或科或併科一千元以下罰金。
以前項方法得財產上不法之利益或使第三人得之者亦同。
前二項之未遂犯罰之。


司法院資訊處製作；財團法人民間司法改革基金會備份。
